臺灣苗栗地方法院刑事判決
111年度訴字第36號
公  訴  人  臺灣苗栗地方檢察署檢察官
被      告  劉峻宇


指定辯護人  張欽昌律師
上列被告因違反毒品危害防制條例案件，經檢察官提起公訴（11
0年度偵字第7904號），本院判決如下：
    主    文
劉峻宇販賣第二級毒品未遂，處有期徒刑貳年捌月。扣案第二級
毒品甲基安非他命壹包（驗餘淨重參點玖參公克，含無法與甲基
安非他命析離之包裝袋壹個）沒收銷燬。扣案之VIVO廠牌手機壹
支沒收。
    犯罪事實
一、劉峻宇知悉經毒品危害防制條例規定為第二級毒品之甲基安
    非他命，係依法列管之毒品，不得非法持有、販賣，仍基於
    販賣甲基安非他命以營利之犯意，於民國110年11月12日凌
    晨2時2分許，在手機遊戲軟體「錢街」之「豐原甜點交流」
    群組內，公開傳送內容為：「有沒有人想要甜甜」之訊息，
    又於同年月21日上午9時5分許，以通訊軟體「LINE」暱稱「
    阿力」帳號，傳送內容為：「妹妹，好吃的，要不要考慮一
    下」之訊息予實施誘捕偵查而無實際買受真意之員警，之後
    雙方約定以新臺幣（下同）1萬3,000元購買甲基安非他命4
    克。劉峻宇即於同年月22日下午1時40分許，在苗栗縣○○市○
    ○路000號前，與喬裝買家之員警見面交易，著手販賣甲基安
    非他命，惟經警方當場逮捕而未遂，並為警扣得甲基安非他
    命1包（含包裝袋1個，驗餘淨重3.93公克）及用以聯繫販售
    毒品事宜之VIVO廠牌手機1支。
二、案經桃園市政府警察局中壢分局報告臺灣苗栗地方檢察署檢
    察官偵查起訴。
    理    由
壹、證據能力部分：
一、按被告以外之人於審判外之言詞或書面陳述，除法律有規定
    者外，不得作為證據，刑事訴訟法第159條第1項固定有明文
    。惟被告以外之人於審判外之陳述，雖不符同法第159條之1
    至之4規定，而經當事人於審判程序同意作為證據，法院審
    酌該言詞陳述或書面陳述作成時之情況，認為適當者，亦得
    為證據；又當事人、代理人或辯護人於法院調查證據時，知
    有第159條第1項不得為證據之情形，而未於言詞辯論終結前
    聲明異議者，視為有前項之同意，同法第159條之5亦定有明
    文。立法意旨在於傳聞證據未經當事人之反對詰問予以核實
    ，原則上先予排除。惟若當事人已放棄反對詰問權，於審判
    程序中表明同意該等傳聞證據可作為證據；或於言詞辯論終
    結前未聲明異議，基於尊重當事人對傳聞證據之處分權，及
    證據資料愈豐富，愈有助於真實發見之理念，且強化言詞辯
    論主義，使訴訟程序得以順暢進行，上開傳聞證據亦均具有
    證據能力。經查，本案據以認定被告劉峻宇犯罪事實之證據
    ，其中屬傳聞證據者，因被告及其辯護人、檢察官於本院言
    詞辯論終結前，均未對於證據能力聲明異議，依刑事訴訟法
    第159條之5規定，足認同意或視為同意上開證據具備證據能
    力，本院認亦無違法或不當之情況，是該傳聞證據均具備證
    據能力。
二、又按關於非供述證據之物證，或以科學、機械之方式，對於
    當時狀況所為忠實且正確之記錄，性質上並非供述證據，均
    應無傳聞法則規定之適用；如該非供述證據非出於違法取得
    ，並已依法踐行調查程序，即不能謂無證據能力（最高法院
    97年度台上字第1401號、第6153號、第3854號判決意旨參照
    ）。本判決以下引用之非供述證據，固無刑事訴訟法第159
    條第1項規定傳聞法則之適用，然經本院於審理時依法踐行
    調查證據程序，與本案待證事實具有自然之關聯性，且無證
    據證明係公務員違法取得之物，依法自得作為證據。
貳、實體部分：
一、上開犯罪事實，業據被告劉峻宇於警詢、偵訊及審理中均坦
    承不諱（見偵卷第149頁、第213頁，本院卷第63頁），核與
    員警與被告在手機遊戲軟體「錢街」之「豐原甜點交流」群
    組、通訊軟體「LINE」中之訊息及對話紀錄相符（見偵卷第
    183至188頁），並有記載本案查獲經過之職務報告1份在卷
    可佐（見偵卷第181頁），經核尚無不可採信之處。而為警
    方當場扣得之甲基安非他命1包及VIVO廠牌手機1支，亦有桃
    園市政府警察局中壢分局扣押筆錄、扣押物品目錄表、扣押
    物品收據各1件及現場照片等附卷可稽（見偵卷第163至169
    頁、第199至200頁），且該等毒品經送鑑後，經定性檢驗結
    果，確為甲基安非他命、驗餘淨重3.93公克之事實，亦有台
    灣尖端先進生技醫藥股份有限公司111年2月7日毒品證物鑑
    定分析報告1件存卷可憑（見本院卷第49頁）。綜上，足認
    被告出於任意性之自白與事實相符。
二、按販賣毒品罪之所謂「意圖」，即犯罪之目的，原則上不以
    發生特定結果為必要，只需有營利之意圖為已足，不以買賤
    賣貴而從中得利為必要（最高法院97年度台上字第2109號判
    決意旨參照）。且販賣毒品者，其主觀上須有營利之意圖，
    且客觀上有販賣之行為，即足構成，至於實際上是否已經獲
    利，則非所問（最高法院93年度台上字第1651號判決意旨參
    照）。又販賣毒品係違法行為，非可公然為之，且有其獨特
    之販售通路及管道，復無公定價格，容易增減分裝之份量，
    而每次買賣之價量，可能隨時依雙方關係深淺、資力、需求
    量及對行情之認知、來源是否充裕、查緝鬆嚴、購買者被查
    獲時供述購買對象之可能風險評估等，而異其標準，非可一
    概而論。查諸近年政府為杜絕毒品氾濫，對於查緝施用及販
    賣毒品之工作，無不嚴加執行，販賣毒品罪又係重罪，設若
    無利可圖，衡情一般持有毒品之人當無輕易將所持有之毒品
    轉售他人而甘冒再向他人購買時，被查獲移送法辦，並遭重
    刑追訴、審判之理，且不論係以何包裝之毒品，均可任意分
    裝或增減其份量，而每次買賣之價量，亦隨前開因素而為機
    動地調整，因之販賣之利得，除經坦承犯行，或帳冊價量均
    臻明確外，委難察得實情。職是之故，縱未確切查得販賣所
    得賺取之實際差價，但除別有事證，足認係按同一價格轉讓
    ，確未牟利外，尚難執此即認非法販賣之事證有所不足，致
    知過坦承者難辭重典，飾詞否認者反得逞僥倖，而失情理之
    平。況販賣者從各種「價差」或「量差」或係「純度」謀取
    利潤方式，或有差異，然其所圖利益之非法販賣行為目的，
    則屬相同，並無二致；衡諸毒品取得不易，量微價高，依一
    般社會通念以觀，凡為販賣之不法勾當者，倘非以牟利為其
    主要誘因及目的，應無甘冒被查緝法辦重刑之危險，平白無
    端義務為該買賣之工作，是其販入之價格必較售出之價格低
    廉，而有從中賺取買賣差價牟利之意圖及事實，應屬符合論
    理法則且不違背社會通常經驗之合理判斷。經查，被告與本
    案交易對象並無特別交情，並非至親或錢財共通關係，若無
    藉此牟利之情，自無費心甘受刑責，而涉犯販賣甲基安非他
    命重罪之必要。況被告於偵訊及審理時均供稱：本案若販賣
    毒品成功，預計可獲利500元等語（見偵卷第213頁，本院卷
    第64頁），益見被告主觀上具有營利之意圖。
三、綜上所述，本案事證明確，被告所為販賣甲基安非他命未遂
    犯行，足堪認定，應依法論科。
四、論罪科刑：
  ㈠論罪與罪數關係：
  ⒈按甲基安非他命為毒品危害防制條例第2條第2項第2款所列之
    第二級毒品，依法不得販賣、持有。是核被告所為，係犯毒
    品危害防制條例第4條第6項、第2項之販賣第二級毒品未遂
    罪。
  ⒉其為販賣第二級毒品而持有該毒品之低度行為，為其販賣之
    高度行為所吸收，不另論罪。
  ㈡刑之減輕事由：
  ⒈刑法第25條第2項之刑罰減輕事由部分：
　　被告已著手於販賣毒品行為之實行而不遂，為未遂犯，爰依
    刑法第25條第2項規定減輕其刑。
　⒉毒品危害防制條例第17條第1項之刑罰減輕事由部分：
　　按犯第4條至第8條、第10條或第11條之罪，供出毒品來源，
    因而查獲其他正犯或共犯者，減輕或免除其刑，毒品危害防
    制條例第17條第1項定有明文。而所謂「供出毒品來源」，
    係指犯該條例所定各罪之人，供出其所犯各罪該次犯行之毒
    品來源而言。亦即須所供出之毒品來源，與其被訴之各該違
    反毒品危害防制條例犯行有直接關聯者，始得適用上開規定
    減免其刑，並非漫無限制。倘被告所犯同條項所列之罪之犯
    罪時間，在時序上較早於該正犯或共犯供應毒品之時間，即
    令該正犯或共犯確因被告之供出而被查獲；或其時序雖較晚
    於該正犯或正犯供應毒品之時間，惟其被查獲之案情與被告
    自己所犯同條項所列之罪之毒品來源無關，均仍不符該條項
    減、免其刑之規定（最高法院110年度台上字第1870號判決
    意旨參照）。經查，檢警於偵辦本案後未因被告之供述而查
    獲上手等情，有臺灣苗栗地方檢察署111年1月28日苗檢松宿
    110偵7904字第1119002575號函、桃園市政府警察局中壢分
    局111年2月11日中警分刑字第1110005841號函暨職務報告各
    1份存卷可佐（見本院卷第45頁、第53頁），足見本案並無
    因被告之供述而查獲其他正犯或共犯之情形，是被告所為販
    賣第二級毒品未遂犯行，無從依前開規定減、免其刑。
  ⒊毒品危害防制條例第17條第2項之刑罰減輕事由部分：
　　按犯第4條至第8條之罪於偵查及歷次審判中均自白者，減輕
    其刑，毒品危害防制條例第17條第2項定有明文。查被告就
    本案販賣第二級毒品未遂犯行，已分別於偵訊及審理時坦承
    不諱，業如前述，是其所犯上開之罪，應依毒品危害防制條
    例第17條第2項之規定減輕其刑，並依法遞減之。
  ⒋刑法第59條之刑罰減輕事由部分：
　　按刑法第59條酌量減輕其刑之規定，必其犯罪之情狀顯可憫
    恕者，認科以法定最低刑度仍嫌過重者，始得為之。所謂法
    定最低度刑，於遇有依其他法定減輕事由減輕其刑時，係指
    減輕後之最低度處斷刑而言。而所謂「犯罪之情狀顯可憫恕
    」，必須犯罪另有特殊之原因與環境等情，而在客觀上足以
    引起一般同情，認為即予宣告法定最低度刑期尤嫌過重者而
    言；至犯罪之動機，犯罪之手段，情節輕微，無不良素行，
    事後坦承犯罪、態度良好等情，或經濟困難，擔負家庭生活
    等情狀，僅可為法定刑內從輕科刑之標準，與犯罪情狀可憫
    恕之情形殊異，不得據為刑法第59條酌量減輕之理由（最高
    法院96年度台上字第7451號判決意旨參照）。辯護人固為被
    告主張：被告係因被高利貸壓迫喘不過氣，遭催逼債務，才
    會一時失慮，將手邊毒品變現以求清償債務，有值得同情之
    處，且被告犯後遭逮捕迄今均坦承犯行，可見其有悔悟之意
    ，請求依刑法第59條規定酌減其刑等語（見本院卷第65頁）
    。惟查，被告為本件犯行時已滿41歲，智識健全，有相當社
    會經驗，並非初剛成年而涉世未深之人；又其所販賣之毒品
    具有成癮性，非但戕害他人之身體健康甚鉅，更常使施用者
    經濟地位發生實質改變而處於劣勢，亦對社會秩序造成嚴重
    影響，此為社會大眾所周知，被告有多次施用毒品前科，就
    毒品對於人體身心健康之危害當所知悉，惟其仍不顧施用者
    可能面臨之困境，販賣毒品予他人，是依本件被告犯罪之情
    狀，尚難認有何特殊之原因與環境，在客觀上足以引起一般
    同情。況被告既已適用刑法第25條第2項、毒品危害防制條
    例第17條第2項規定減輕其刑，處斷刑之最低刑度已大幅降
    低，刑罰嚴峻程度已相對和緩，其減刑後之最低度刑依一般
    社會通念，實難認有何情輕法重之情形，自無刑法第59條酌
    減其刑規定之適用。
  ㈢量刑理由：
    爰審酌被告明知毒品對人體危害之鉅，且甲基安非他命足造
    成施用者生理成癮性及心理依賴性，導致精神障礙與性格異
    常，甚至造成生命危險，嚴重戕害國人身體健康，竟仍實施
    前揭販賣毒品犯行，足見其對於法律禁止販賣毒品之規定，
    呈現漠視及敵對之態度，法規範秩序並因此受到相當程度之
    動搖，而需以相當之刑罰對應以資回復。再衡諸被告販賣毒
    品之數量、金額、次數、人數，又參以被告自警詢、偵訊迄
    審理均坦承犯行、並表悔過，犯後態度良好，並兼衡其於審
    理中自陳國中畢業，擔任送貨員，需照養失智之祖母與健康
    欠佳之父親（見本院卷第66頁）之智識程度、家庭與經濟生
    活狀況等一切情狀，量處如主文所示之刑，以為警惕，並符
    罪刑相當原則。
五、沒收部分：
　㈠毒品部分：　
　　按查獲之第二級毒品，不問屬於犯罪行為人與否，均沒收銷
    燬之，毒品危害防制條例第18條第1項前段定有明文。經查
    ，扣案之白色透明結晶1包經定性檢驗結果，確為第二級毒
    品甲基安非他命，驗餘淨重3.93公克，有台灣尖端先進生技
    醫藥股份有限公司111年2月7日毒品證物鑑定分析報告1件存
    卷可憑（見本院卷第49頁），而裝盛甲基安非他命之包裝袋
    1個，其中亦含有無法析離之第二級毒品，均應依前揭規定
    宣告沒收銷燬；至鑑驗耗用之毒品部分既已滅失，則無庸再
    予宣告沒收銷燬，併此敘明。
　㈡供犯罪所用之物部分：
    按犯第4條之罪者，其供犯罪所用之物，不問屬於犯罪行為
    人與否，均沒收之，毒品危害防制條例第19條第1項定有明
    文。經查，扣案之VIVO廠牌手機1支為被告所有，並為供其
    實施本案犯行所用等節，業據被告於偵訊及審理時供述明確
    （見偵卷第211頁，本院卷第64頁），是揆諸前揭規定，上
    開物品核屬被告實施本案犯行之犯罪工具，自應依毒品危害
    防制條例第19條第1項規定宣告沒收。
　㈢前開宣告多數沒收者，既非數罪併罰，自應依刑法第40條之2
    第1項規定，併執行之。
據上論斷，應依刑事訴訟法第299條第1項前段，毒品危害防制條
例第4條第6項、第2項、第17條第2項、第18條第1項前段、第19
條第1項，刑法第11條、第25條第2項、第40條之2第1項，判決如
主文。
本案經檢察官廖倪凰提起公訴，檢察官莊佳瑋到庭執行職務。
中　　華　　民　　國　　111 　年　　3 　　月　　3 　　日
                  刑事第三庭  審判長法　官 魏宏安 
　　　　　　　　　
                                    法  官 許文棋 
　　　　　　　　　　　　　　　　　　
                                    法  官 朱俊瑋
以上正本證明與原本無異。　　　　　　　　　　　　　　　　如不服本判決應於收受判決後20日內向本院提出上訴書狀，並應敘述具體理由。其未敘述上訴理由者，應於上訴期間屆滿後20日內向本院補提理由書(均須按他造當事人之人數附繕本)「切勿逕送上級法院」。
中　　華　　民　　國　　111 　年　　3 　　月　　3 　　日
                                    書記官 魏美騰
附錄論罪科刑法條：
毒品危害防制條例第4條
製造、運輸、販賣第一級毒品者，處死刑或無期徒刑；處無期徒
刑者，得併科新臺幣3千萬元以下罰金。
製造、運輸、販賣第二級毒品者，處無期徒刑或10年以上有期徒
刑，得併科新臺幣1千5百萬元以下罰金。
製造、運輸、販賣第三級毒品者，處7年以上有期徒刑，得併科
新臺幣1千萬元以下罰金。
製造、運輸、販賣第四級毒品者，處5年以上12年以下有期徒刑
，得併科新臺幣5百萬元以下罰金。
製造、運輸、販賣專供製造或施用毒品之器具者，處1年以上7年
以下有期徒刑，得併科新臺幣1百50萬元以下罰金。
前五項之未遂犯罰之。